臺灣桃園地方法院刑事判決　　　　　　　93年度交訴字第84號
公　訴　人　臺灣桃園地方法院檢察署檢察官
被　　　告　戊○○　男　25歲.
　　　　　　乙○○　男　25歲.
上　一　人
選任辯護人　江松鶴律師
上列被告因肇事遺棄罪等案件，經檢察官提起公訴（93年度偵字
第4312號），本院判決如下：
    主  文
戊○○因過失致人於死，處有期徒刑伍月，如易科罰金，以參佰
元折算壹日。
乙○○因過失致人於死，處有期徒刑陸月；又駕駛動力交通工具
肇事，致人死亡而逃逸，處有期徒刑捌月。應執行有期徒刑壹年
貳月。緩刑肆年。
    事  實
一、戊○○於民國92年10月30日晚間，駕駛車牌Ｘ7 －1731號自
    用小客車搭載田麥克，沿桃園縣蘆竹鄉○○路之內側車道，
    由山腳往南崁方向行駛，於是日23時許，途經蘆竹鄉○○村
    ○○路○ 段73號前之中央分隔島缺口時，本應注意車前狀況
    ，以隨時採取必要之安全措施，而依當時之天候晴、夜間有
    照明、路面乾燥、無缺陷及障礙物、視距良好等情況，顯無
    不能注意之情事，詎竟疏未注意及此，貿然前行，適有陳錦
    迴騎乘車牌TYG －425 號輕型機車，由南山路之對向行駛而
    來，亦疏未注意暫停並看清無來往車輛，即逕由該路段之中
    央分隔島缺口處駛出，欲迴轉沿南山路往南崁方向行駛，戊○○見狀煞避不及，所駕自小客車之左前車頭遂擦撞陳錦迴
    所駕機車，使陳錦迴因此人車倒地（惟未死亡），恰同向後
    方又有乙○○駕駛車牌9872－FN號自用小客車，緊跟戊○○
    所駕自用小客車之後方駛至，亦疏未注意汽車在同一車道行
    駛時，後車與前車之間應保持隨時可以煞停之距離，復未注
    意其車前狀況，待戊○○所駕自用小客車往外側車道閃避時
    ，仍逕自前行，致輾壓並拖行已倒臥於內側車道之陳錦迴達
    70 餘 公尺，乙○○於肇事後下車察看，見陳錦迴卡在其自
    用小客車之前保險桿下，不但未停留肇事現場對陳錦迴施以
    必要之救助，反因一時心虛，另行起意以倒車之方式甩開陳
    錦迴後加速逃逸，戊○○則於有偵查犯罪權限之機關未發覺
    犯罪前，向據報到場處理之警員游騰鵬坦承肇事自首，進而
    接受本件之裁判。惟陳錦迴經送醫急救後，仍於同日23時55
    分許，因廣泛器官創傷引起創傷性休克死亡。
二、案經陳錦迴之子丙○○告訴暨臺灣桃園地方法院檢察署檢察
    官據報相驗後自動檢舉偵查起訴。
    理  由
一、上揭犯罪事實，業據被告戊○○、乙○○於警詢及偵審中供
    承不諱，核與告訴人丙○○於偵查中指訴之情節相符，並經
    目擊證人田麥克、陳鼎勇、陳肇發於檢察官偵查時證述明確
    ，且有道路交通事故調查報告表1 件、現場勘察初步報告2
    件、現場暨採證照片49張附卷可稽。而被害人陳錦迴確因本
    件車禍，經送醫急救後，仍於92年10月30日23時55分許，因
    廣泛器官創傷引起創傷性休克死亡等情，並經檢察官會同法
    務部法醫研究所法醫師解剖鑑定屬實，製有勘（相）驗筆錄
    1 件、驗斷書1 件、相驗屍體證明書1 件、法務部法醫研究
    所（92）法醫所醫鑑字第1571號鑑定書1 件及解剖照片9張
    在卷可參。又依前揭調查報告表、現場暨採證照片所示：肇
    事地為桃園縣蘆竹鄉○○村○○路○ 段73號前之中央分隔島
    缺口，肇事後被害人陳錦迴及所騎機車、車牌、椅墊俱翻倒
    散落於該路段往南崁方向之內側車道，該機車於內側車道所
    留之刮地痕，其起始點距該缺口甚近，被告戊○○、乙○○
    所駕自用小客車則分別於機車刮地痕起始點旁，留有29.5公
    尺及17.2公尺之剎車痕，被告戊○○所駕自用小客車之左前
    葉子板、左前保險桿、左後視鏡、左側車身凹損，被告乙○○所駕自用小客車左前車頭懸掛號牌處凹損，底盤變速箱、
    橫桿處留有血跡，大樑並有刮痕45公分等現場跡證以觀，本
    件車禍顯係被害人陳錦迴騎乘輕型機車，疏未注意暫停並看
    清無來往車輛，即逕由該路段之中央分隔島缺口處駛出，欲
    迴轉往南崁方向行駛，適被告戊○○駕駛自用小客車沿南山
    路往南崁方向行駛，於行經該缺口前，亦疏未注意其車前動
    態，所駕自小客車之左前車頭遂擦撞陳錦迴所駕機車，使陳
    錦迴人車倒地後，又遭緊跟被告戊○○所駕自用小客車之後
    方駛至，亦疏未注意與前車保持隨時可以煞停之距離，復未
    注意其車前狀況之被告乙○○所駕自用小客車輾壓並拖行所
    肇致。
二、按汽車在同一車道行駛時，除擬超越前車外，後車與前車之
    間應保持隨時可以煞停之距離。汽車行駛時，駕駛人應注意
    車前狀況及兩車併行之間隔，並隨時採取必要之安全措施，
    道路交通安全規則第94條第1 項、第3 項分別定有明文。被
    告戊○○、乙○○為汽車駕駛人，分別領有職業聯結車及普
    通小型車之駕駛執照，有其駕駛執照影本2 紙附卷可佐，理
    當知之甚詳並能注意及之，而依當時之天候晴、夜間有照明
    、路面乾燥、無缺陷及障礙物、視距良好等情形，有前揭道
    路交通事故調查報告表可憑，顯無不能注意之情事，竟疏未
    注意上開規定，以致肇事，被告二人均有過失甚明，雖被害
    人陳錦迴就本件車禍之發生，亦有前述之過失，惟仍不因此
    即解免被告之過失刑責。而被害人陳錦迴固於被告戊○○所
    駕自用小客車擦擊後，又遭被告乙○○所駕自用小客車輾壓
    拖行，始生死亡之結果，然肇事路段為雙向四車道之市區道
    路，不分晝夜均有車輛經過，是被害人因被告戊○○之過失
    行為，在此一車輛過往不息之路段上倒臥，衡諸一般社會經
    驗，客觀上自不免遭他車輾壓，故被害人因本件車禍所受之
    死亡結果，與被告二人之過失行為間，均具相當之因果關係
    。綜上所述，本件事證明確，被告二人之犯行均堪認定，應
    予依法論科。
三、核被告戊○○、乙○○所為，均係犯刑法第276 條第1 項之
    過失致人於死罪；被告乙○○於肇事後逃離現場，核其所為
    ，另犯同法第185 條之4 之駕駛動力交通工具肇事致人死亡
    而逃逸罪。又被害人陳錦迴經被告戊○○所駕自用小客車擦
    擊後，即因倒於內側車道而遭被告乙○○所駕自用小客車輾
    斃，其二人之過失共同造成被害人之死亡，已堪認定，故公
    訴人認被告戊○○係犯刑法第284 條第1 項前段之過失傷害
    罪，尚有未洽，惟其起訴之基本社會事實同一，本院自應予
    審理，並變更其起訴法條。被告乙○○所犯上開過失致死、
    駕駛動力交通工具肇事致人死亡而逃逸等二罪，一為過失犯
    ，一為故意犯，構成要件不同，其故意犯部分則係另行起意
    ，應予分論併罰。另被告戊○○肇事後，於有權偵查犯罪之
    機關接獲報警但未確定何人犯罪前，向警方自首，業據證人
    即承辦員警甲○○到庭證述屬實，且有到場處理員警游騰鵬
    出具之報告1 紙在卷可按，被告戊○○復於事後接受本院之
    審理，已符刑法第62條前段規定自首之要件，應依法減輕其
    刑。爰審酌被告二人之過失程度，致人於死所生之危害甚鉅
    ，被告乙○○並於肇事後未思即時救助傷患、反而駕車逃逸
    、其行為尤屬可議，惟念被告二人犯後尚能坦承犯行，被告
    乙○○復與被害人之子丙○○、丁○○達成和解，有和解書
    影本1 份附卷為憑，足認其犯後態度良好等一切情狀，分別
    量處如主文所示之刑，並就被告乙○○部分定其應執行之刑
    ，及就被告戊○○部分諭知易科罰金之折算標準。末查，被
    告乙○○前未曾受有期徒刑以上刑之宣告，此有臺灣高等法
    院被告全國前案紀錄表及臺灣桃園地方法院檢察署刑案資料
    查註紀錄表等件在卷可考，且與被害人之子達成和解，可認
    其經此次科刑教訓後，應知警惕而無再犯之虞，本院認為前
    開對被告乙○○宣告之刑，以暫不執行為適當，爰對該被告
    併予宣告緩刑4 年，以啟自新。
據上論斷，應依刑事訴訟法第299 條第1 項前段、第300 條，刑
法第276 條第1 項、第185 條之4 、第62條前段、第51條第5 款
、第41條第1項 前段、第74條第1 款，罰金罰鍰提高標準條例第
1 條前段、第2 條，判決如主文。
本案經檢察官崔秉君到庭執行職務。
中　　華　　民　　國　　94　　年　　4 　　月　　6 　　日
                      臺灣桃園地方法院交通法庭
                        審判長法  官  蔡榮澤
                              法  官  魏于傑
                              法  官  丁俊成
以上正本證明與原本無異。
如不服本判決，應於判決送達後10日內向本院提出上訴狀（應附
繕本），上訴於臺灣高等法院。
　　　　　　　　　　　　　　　書記官　簡慧瑛
中　　華　　民　　國　　94　　年　　4 　　月　　6 　　日
附錄本案論罪科刑依據之法條：
刑法第185條之4：
駕駛動力交通工具肇事，致人死傷而逃逸者，處六月以上五年以
下有期徒刑。
刑法第276條：
因過失致人於死者，處二年以下有期徒刑、拘役或二千元以下罰
金。
從事業務之人，因業務上之過失犯前項之罪者，處五年以下有期
徒刑或拘役，得併科三千元以下罰金。
